---
title: UNIT09A：期中專案(OLIST)資料探索
author: 中山大學管理學院 卓雍然
date: "`r Sys.time()`"
output: 
  html_document:
    highlight: pygments
    theme: flatly
    css: style.css
---

```{r results='hide', message=FALSE, warning=FALSE, echo=F}
# 這些程式碼設定網頁的格式，並安裝、載入一些基本的套件，請大家不要去改動<br>
rm(list=ls(all=T))
knitr::opts_chunk$set(comment = NA)
knitr::opts_knit$set(global.par = TRUE)
par(cex=0.8)
options(scipen=20, digits=5, width=80)
if(!require(pacman)) install.packages("pacman")
```
<hr>

**單元摘要：** 期中專案(OLIST)資料探索

<br>
```{r results='hide', message=FALSE, warning=FALSE}
pacman::p_load(dplyr, ggplot2, readr)
```
<hr>


<span style="font-size:24px">`r "\U1F4A1"`</span>
讀完原始資料之後，先將資料壓縮起來，之後再從壓縮檔讀進會比較快、比較方便<br>
```{r}
load("data/olist.rdata")
```

<br><br><hr>

### 【B】檢視資料

##### B1. 確認鍵值欄位

Sellers: `S$seller_id`
```{r}
n_distinct(S$seller_id) == nrow(S)
```

Products: `P$product_id`
```{r}
n_distinct(P$product_id) == nrow(P)
```
<br>

##### B2. 多重鍵值

Reviews: `R$review_id`
```{r}
n_distinct(R$review_id) == nrow(R)
```

Reviews: `R$review_id` & `R$order_id`
```{r}
nrow(unique(R[, 1:2])) == nrow(R)
```

一則評論最多可能談到三個訂單
```{r}
table(R$review_id) %>% table
```
<br>

##### B3. 外來鍵值
Order Items: `I$order_id` & `I$order_item_id`
```{r}
nrow(unique(I[, 1:2])) == nrow(I)
```

<span style="font-size:24px">`r "\U1F5FF"`</span>
一筆訂單最多會有多少項目(`order_item_id`)呢？
```{r}
#
```

<span style="font-size:24px">`r "\U1F5FF"`</span>
一筆訂單最多會有多少個賣家(`seller_id`)呢？ 
```{r}
table( unique(I[, c(1,4)])$order_id ) %>% table
```

<span style="font-size:24px">`r "\U1F5FF"`</span>
一筆訂單最多會包含多少種產品(`product_id`)呢？
```{r}
#
```

<br><br><hr>

### 【C】製作欄位

<span style="font-size:24px">`r "\U1F4A1"`</span>
做分析之前我們一定要先決定分析對象(Unit of Analysis)<br>

假如我們要對所有的賣家做分析，我們就要依`selller_id`做彙總； 先從訂單項目(`I`)做起 
```{r}
Z = I %>% group_by(seller_id) %>% summarise(
  ItemsSold = n(),
  Rev = sum(price),
  noProd = n_distinct(product_id),
  avgPrice = mean(price),
  maxPrice = max(price),
  minPrice = min(price),
  avgFreight = mean(freight_value),
  avgRevProd = Rev/noProd,
  avgItemsProd = ItemsSold/noProd
)
summary(Z)
```


計算每一個賣家的評等時要考慮：

+ 每一則評論可能有多於一個訂單而
+ 每一筆訂單可能包含多一個賣家

這兩個問題。
```{r}
X = unique(I[,c(1,4)]) %>% left_join(R[,2:3]) %>% 
  group_by(seller_id) %>% summarise(
    noReview = n(),
    avgScore = mean(review_score),
    minScore = min(review_score),
    maxScore = max(review_score)) 
summary(X)
```

最後併入賣家的基本資料
```{r}
Z = Z %>% left_join(X) %>% left_join(S)
is.na(Z) %>% colSums
```

做一個簡單的分析： 賣家的平均評等最高的20個省份是 ...
```{r}
tapply(Z$avgScore, Z$seller_state, mean) %>% sort %>% tail(20) 
```

<br><br><hr>

### 【D】併入其它資料
`Funnel`資料集裡面有更多賣家欄位，但是它的資料筆數不多
```{r}
Z1 = left_join(Q, L) %>% inner_join(Z)
dim(Z1)
```

依賣家的行為做彙總
```{r}
behavior = group_by(Z1, lead_behaviour_profile) %>% summarise(
  noSellers = n(),
  totalRev = sum(Rev),
  avgRev = mean(Rev),
  avgReview = mean(noReview),
  avgScore = mean(avgScore)
  ) %>% arrange( desc(avgScore) )
behavior
```

依產業別做彙總
```{r}
segment = group_by(Z1, business_segment) %>% summarise(
  noSellers = n(),
  totalRev = sum(Rev),
  avgItemsSold = mean(ItemsSold),
  avgPrice = totalRev/avgItemsSold,
  avgRev = mean(Rev),
  avgReview = mean(noReview),
  avgScore = mean(avgScore)
  ) %>% arrange( desc(totalRev) )
segment
```

```{r}
save(Z, Z1, segment, file="data/Z.rdata")
```
  

<br><br><br><hr>



