---
title: 第五單元：機率概論 with R
date: "`r Sys.time()`"
output: 
  html_document:
    highlight: pygments
    theme: flatly
    css: style.css
---

```{r results='hide', message=FALSE, warning=FALSE, echo=F}
# 這些程式碼設定網頁的格式，並安裝、載入一些基本的套件，請大家不要去改動<br>
rm(list=ls(all=T))
knitr::opts_chunk$set(comment = NA)
knitr::opts_knit$set(global.par = TRUE)
par(cex=0.8)
options(scipen=20, digits=5, width=80)
if(!require(pacman)) install.packages("pacman")
```
<hr>

```{r results='hide', message=FALSE, warning=FALSE}
pacman::p_load(dplyr)
```

##### `Skin`：用類別向量代表族群之中的類別變數
產生一個長度為10的類別向量：`Skin`，用它來代表某一個10個人的族群當中每一個人的膚色
```{r}
Skin = rep(c("White","Yellow","Black","Others"), 1:4) %>% factor
Skin
```

##### `Weight`：用數值向量代表族群之中的數值變數
產生一個長度為100的數值向量：Weight，，用它來代表某一個100個人的族群當中每一個人的體重
```{r}
set.seed(2)                         # set.seed for randomization
Weight = rnorm(100,mean=60,sd=5)    # 100 random samples
Weight
```
<br>

<p class="wwl">
<span style="font-size:24px">`r "\U1F36D"` 有獎徵答：</span><br>
以下這一段簡單的程式碼就可以分別畫出「數值」與「類別」變數的「數量」與「機率」分佈；你可以在雙引號之間補進正確的標題，如："類別變數的數量分布"、"數量"、"機率"、"密度"等等，讓圖形更加完整，更能幫助同學們分辨這四種不同的分佈嗎？ 程式筆記在這裡，請將妳做好的圖形直接貼在這則po文下面，最先做出正確答案的同學可以得到精美獎品一份(NT$300禮卷)，如果妳覺得圖形還有可以改善的空間，就可以繼續po，只要我們覺得妳的改進有道理，妳也可以得到相同獎品。 
</p class="wwl">

```{r}
par(mfrow=c(2,2),cex=0.7)
table(Skin) %>% barplot(main="", ylab="", xlab="Skin")
table(Skin) %>% prop.table %>% barplot(main="", ylab="", xlab="Skin")
hist(Weight, main="", ylab="")
hist(Weight, freq=F, main="", ylab="")
```

<hr>

