---
title: 第一單元：商業分析、機率與程式
author: 中山大學管理學院 卓雍然
date: "`r Sys.time()`"
output: 
  html_document:
    highlight: pygments
    theme: flatly
    css: ../style.css
---

<br><hr>
基本的程式筆記設定
```{r results='hide', message=FALSE, warning=FALSE}
rm(list=ls(all=T))
knitr::opts_chunk$set(comment = NA)
knitr::opts_knit$set(global.par = TRUE)
par(cex=0.8)
options(scipen=20, digits=4, width=90)
Sys.setlocale('LC_ALL','C')
```

安裝、載入一些基本的套件
```{r results='hide', message=FALSE, warning=FALSE}
if(!require(devtools)) install.packages("devtools")
if(!require(devtools)) devtools::install_github("hadley/emo")
if(!require(pacman)) install.packages("pacman")
pacman::p_load(magrittr)
```



<br><hr>
### 【A】 商業分析的基礎 Business Analytics Fundamentals

##### A1. 機率與策略的期望報酬 Probability & Expected Payoff of a Strategy
Given a strategy which may lead to $n$ different outcomes ...

+ $p_i$ : the probability of the $i$-th outcome, $i \in [1, n]$
+ $v_i$ : the payoff of the $i$-th outcome
+ $\pi$ : the expected payoff of the strategy

$$\pi = \sum_{i=1}^{n} p_i \times v_i \qquad(1)$$ 
分別把報酬($v_i$)和機率($p_i$)放在`v`和`p`這兩個數值向量之中
```{r}
v = c(100, 50, -50, 0)
p = c(0.1, 0.2, 0.3, 0.4)
```

算出$\pi$的值，放在`payoff`這個物件裡面，並且把它列印出來
```{r}
payoff = sum(p * v)
payoff
```
<br>

##### A2. 策略選項與決策 Choicing from Several Startegy
Given $K$ strategies, we look for the startegy with the largest expected payoff.

+ $v_{i}$ : the payoff of the $i$-th outcome
+ $p_{j,i}$ : the probability of the $i$-th outcome in the $j$-th strategy

將機率($p_{j,i}$)放在`p`這個數值向量之中 (重複使用同一個名稱)
```{r}
v = c(100, 50, -50, 0)
p = matrix(c(
  0.1,0.2,0.3,0.4,
  0.2,0.3,0.4,0.1,
  0.1,0.1,0.1,0.5,
  0.2,0.5,0.1,0.2
  ), byrow=F, nrow=4)
```

+ $\pi_j$ : the expected payoff of the $j$-th strategy, $j \in [1,K]$

$$\pi_j = \sum_{i=1}^{n} p_{j,i} \times v_i \qquad(2)$$ 

算出$\pi$的值，放在`payoff`這個物件裡面，並且把它列印出來
```{r}
payoff = crossprod(p, v)
payoff
```
現在`payoff`是一個4x1的數值矩陣

```{r}
payoff = colSums(p * v)
payoff
```
現在`payoff`是一個長度為4的數值向量


<br><hr>
### 【B】 R語言簡介 Introduction to R

##### B1. 『值』的種類 Types of Values
Examples of automic (scaler) object
```{r}
noTimes = 3L                   # 整數 integer
myWeight = 75.2                # 數值 numeric
isAsian = TRUE                 # 邏輯 Boolin
myName = "Tony Chuo"           # 字串 character 
date1 = as.Date("2019-01-01")  # 日期 Date
```

##### B2. 基本資料結構 - 向量 Vector
向量是R的基本資料結構，
`noTime`、`myWeight`、`isAsian`、`myName`、`date1`
其實都是**長度為1**的向量物件

Examples of Vector Object 
```{r}
noBuy = c(3L, 5L, 1L, 1L, 3L)               # 整數向量
height = c(175, 168, 180, 181, 169)         # 數值向量
isMale = c(FALSE, TRUE, FALSE, TRUE, TRUE)  # 邏輯向量
```

Example of Character Vector
```{r}
name = c("Amy", "Bob", "Cindy", "Danny", "Edward")  # 字串向量
```

Example of Factor vector  
```{r}
gender = factor( c("F", "M", "F", "M", "M") )     # 類別向量
skin_color = factor( c("black", "black", "white", "yellow", "white") )
```

##### B3. 運算符號 (Operator)
早期的R，其最主要的目的就是要簡化向量運算，四則運算都可以直接作用在向量上面
```{r}
c(1, 2, 3, 4) * c(1, 10, 100, 1000)
```

連續的整數 
```{r}
1:6
```

次方運算和科學記號
```{r}
10^(-2:3)
```

當向量不一樣長時 ...
```{r}
c(100, 200, 300, 400) / c(10, 20)
```

單值：長度為1的向量
```{r}
c(100, 200, 300, 400) / 10
```

```{r}
c(10,20,30,40,50,60,70,80) + c(1, 2, 3)
```

指定物件的名稱： `=` 和 `<-` Assignment Operator
```{r}
Prob = c(0.1, 0.2, 0.3, 0.4)
Value = c(120, 100, -50, -60)
Prob * Value
```

##### B4. 功能與參數 Function & Argument
The Expected Payoff is： $\sum p \times v$
```{r}
expPayoff = sum(Prob * Value)
expPayoff
```

內建功能通常第一個參數都是向量物件
```{r}
sqrt(1:9)
```

功能參數的：

+ 名稱
+ 位置
+ 預測值

```{r}
log(1000)
```

```{r eval=F}
help(log)
```

```{r}
log(x=1000, base=10)
```

```{r}
log(1000,10)
```

##### B5. 連續呼叫功能
```{r}
round(sqrt(1:9), 3)
```

```{r}
sqrt(1:9) %>% round(3) 
```

##### B6. 資料框 DataFrame
```{r}
df = data.frame(
  noBuy = c(3L, 5L, 1L, 1L, 3L),
  height = c(175, 168, 180, 181, 169),
  isMale = c(FALSE, TRUE, FALSE, TRUE, TRUE),
  name = c("Amy", "Bob", "Cindy", "Danny", "Edward"),
  gender = factor( c("F", "M", "F", "M", "M") ),
  skin_color = factor( c("black", "black", "white", "yellow", "white") )
  )

df
```

```{r}
mean(df$height)
```

```{r}
tapply(df$height, df$gender, mean)
```

<br><br><br><hr>

