---
title: UNIT10B：期中專案(OLIST)資料探索(2)
author: 中山大學管理學院 卓雍然
date: "`r Sys.time()`"
output: 
  html_document:
    highlight: pygments
    theme: flatly
    css: style.css
---

```{r results='hide', message=FALSE, warning=FALSE, echo=F}
# This Chunk is for format setting, Do NOT Change the codes !
rm(list=ls(all=T))
knitr::opts_chunk$set(comment = NA)
knitr::opts_knit$set(global.par = TRUE)
par(cex=0.8)
options(scipen=20, digits=5, width=80)
if(!require(pacman)) install.packages("pacman")
```
<hr>

**單元摘要：** 期中專案(OLIST)資料探索
<br><br>

```{r results='hide', message=FALSE, warning=FALSE}
pacman::p_load(dplyr, MASS, dendextend, vegan, randomcoloR, googleVis, d3heatmap)
```

<span style="font-size:24px">`r "\U1F4A1"`</span>
請注意資料是放在上星期的資料夾裡面<br>
```{r}
load("../unit09/data/olist.rdata")
load("../unit09/data/Z.rdata")
```

<br><br>

### 【A】利用集群分析與尺度縮減的應用：產品(大項)分類

##### A1. Pull `product_category_name_english` into `P`
```{r}
P = left_join(P, TPC) %>% rename(category = product_category_name_english)
```

##### A2. Merge `category` into `I`
```{r}
I = left_join(I, P[,c(1:10)])
```

##### A3. Make a Category_Seller Binary Matrix: `mx`
```{r}
mx = xtabs(~ category + seller_id, I) > 0
dim(mx)
```

##### A4. Do Clusteing on Categories
```{r fig.height=10, fig.width=7}
dx= dist(mx, "binary")
hcx = hclust(dx, method="ward.D2")
par(mar=c(3,3,1,15), cex=0.8)
dend = as.dendrogram(hcx)  # horizontal dendrogram
plot(dend,horiz=T)
```

##### A5. Cut tree and make a nice dendrogram
```{r fig.height=10, fig.width=7}
k = 14; cols = distinctColorPalette(k)
kg=cutree(hcx, k)
dend %>% color_branches(k, col=cols) %>% color_labels(k) %>% plot(horiz=TRUE)
dend %>% rect.dendrogram(k, horiz=TRUE, border="#C0C0C040", col='#C0C0C040')
# abline(v=heights_per_k.dendrogram(dend)[as.character(k)]-0.03, lty=2, col="blue")
```

##### A6. Dimension Reduction by MDS - Multi-Dimension Scaling
```{r}
# There are many knids of MDS
# mdx = cmdscale(dx, eig=T)  # classical MDS
# mdx = isoMDS(dx)           # iso MDS
mdx = metaMDS(dx, k=2)       # Nonmetric MDS
```

##### A7. Plot the Result as a Word Cloud 
```{r fig.height=8, fig.width=8}
x = mdx$points[,1]; y = mdx$points[,2] 
par(mar=c(4,4,4,2), cex=0.65)
plot(x, y, xlab="Dim1", ylab="Dim2", main="MDS", type="n")
text(x, y, labels=row.names(mx), font=2, col=cols[kg])
```

<br>

<span style="font-size:24px">`r "\U1F4A1"`</span>
程式語言可以幫助我們整理資料之外，也可以幫助我們連接各種不同的分析方法，某一些方法只有在與其他方法一起使用的時候，才能發揮它最大的效用。 

<br><br><hr>

### 【B】靜態與動態泡泡圖，品類之間的比較

##### B1. 對品類(`category`)做彙總
```{r}
category = filter(I, !is.na(category)) %>% 
  group_by(category) %>% summarise(
    itemsSold = n(),
    totalRev = sum(price),
    avgPrice = mean(price),
    noProduct = n_distinct(product_id),
    noSeller = n_distinct(seller_id),
    dummy = 2018
  ) %>% arrange(desc(totalRev))
```

##### B2. 總營收最大的20個品類
```{r}
top20 = category$category[1:20]
category[1:20,]
```

##### B3. 靜態泡泡圖
```{r results='asis', tidy=FALSE, eval=F}
op = options(gvis.plot.tag='chart')
plot( gvisMotionChart(
  category, "category", "dummy", 
  options=list(width=800, height=600) ))
```

##### B4. 對品類(`category`)和季別(`quarter`)做彙總
```{r}
X = left_join(O[, c(1,4)], R[,2:3]) %>%     # pull score & timestamp into 'O'
  rename(
    time = order_purchase_timestamp, 
    score = review_score) %>% 
  mutate(                                   # cut timestamp into quarter    
    quarter = as.Date(cut(time, "quarter"))
    ) %>%  
  right_join(I) %>%                         # merge score & quarter into 'I'
  filter(category %in% top20) %>%           # pick out the top20 categories
  group_by(category, quarter) %>% 
  summarise(                            # summarise by category & quarter
    itemsSold = n(),                     
    totalRev = sum(price),
    avgPrice = mean(price),
    avgScore = mean(score),
    noProduct = n_distinct(product_id),
    noSeller = n_distinct(seller_id)
  ) %>% 
  arrange(category, quarter)            # order by category & quarter
```

##### B5. Some Adjustment before Ploting
```{r}
X2 = X %>% 
  filter(quarter >= as.Date("2017-04-01")) %>% 
  filter(!(category %in% c("computers", "office_furniture"))) %>% 
  mutate(Score = pmax(avgScore, 3)) %>% as.data.frame
```

##### B6. 動態泡泡圖
```{r results='asis', tidy=FALSE, eval=F}
plot( gvisMotionChart( 
  X2, "category", "quarter", 
  options=list(width=800, height=600) ))
```

<br>

<span style="font-size:24px">`r "\U1F4A1"`</span>
動態泡泡圖不但可以讓我們依各種軸度比較研究對象的之間的差異，它也可以幫助我們看到個體與整體的變化趨勢。 <br>

<br><br><hr>

### 【C】產業經濟應用 

##### C1. 準備資料
```{r}
X = filter(I, !is.na(category)) %>% 
  group_by(category, seller_id) %>%     # cascading groups
  summarise(revenue = sum(price)) %>%   # drop last grouping
  arrange(category, desc(revenue)) %>%  # arrange and ...
  mutate(                               # mutate within cetegory
    rn = row_number(desc(revenue)),  # rank by revenue
    share = revenue/sum(revenue),    # market share 
    c.share = cumsum(share)          # cumm. market share
  )
```

##### C2. 計算產業集中度
```{r}
category = X %>% group_by(category) %>% 
  summarise(
    concentrate = sum(share^2),
    top3.con = max(c.share[rn <= 3]),
    top5.con = max(c.share[rn <= 5]),
    top10.con = max(c.share[rn <= 10])
  ) %>% 
  right_join(category) %>% 
  arrange(desc(concentrate))
```

```{r}
filter(category, totalRev > 100000)[,c(1:4,7,10)]
```

<br><br><hr>

### 【D】熱圖與集群分析的綜合應用

##### D1. 每一州的顧客比率
```{r}
table(C$customer_state) %>% 
  sort(decreasing=T) %>% 
  prop.table %>% 
  cumsum
```

##### D2. Merge `C$customer_state` into `I` via `O` 
```{r}
I = left_join(O[,1:2], C[,c(1,5)])[-2] %>%   # merge state into `O`
  right_join(I) %>%                          # then merge to `I`
  rename(state=customer_state)               # use a shoter name
```

##### D3. Make a Category_State Matrix  
`mx[c,s]` is the number of `c` product items sold to `s`
```{r}
mx = xtabs(~ category + state, I)         # count the no. item sold
# If we want to use total revenue instead of counts, simply do
# mx = xtabs(price ~ category + state, I)  
```

```{r}
dim(mx)  # 71 categories by 27 states
```

The data is heavily skewed
```{r}
hist(mx, main=range(mx))
```

use 1+log transformation and reverse color scheme
```{r fig.height=15, fig.width=7}
-log(1+mx) %>% as.data.frame.matrix %>% d3heatmap()
```

<br>

<span style="font-size:24px">`r "\U1F4A1"`</span>
除了用顏色表現矩陣裡面的數字，熱圖可以幫我們在矩陣的兩個方向分別做層級式集群分析，幫助我們看到資料裡面的結構。
<br>



<br><br><br><hr>



