---
title: UNIT10A：尺度縮減 PCA
author: 中山大學管理學院 卓雍然
date: "`r Sys.time()`"
output: 
  html_document:
    highlight: pygments
    theme: flatly
    css: style.css
---

```{r results='hide', message=FALSE, warning=FALSE, echo=F}
# This Chunk is for format setting, Do NOT Change the codes!
rm(list=ls(all=T))
knitr::opts_chunk$set(comment = NA)
knitr::opts_knit$set(global.par = TRUE)
par(cex=0.8)
options(scipen=20, digits=5, width=80)
if(!require(pacman)) install.packages("pacman")
```
<hr>

<p class="wwl">
<span style="font-size:24px">`r "\U1F4A1"` 學習重點：</span><br>
&emsp; ■ 尺度縮減的基本觀念<br>
&emsp; ■ 主成分分析：Principle Component Analysis (PCA)
&emsp; &emsp; ■ 主成分 Priciple Components?<br>
&emsp; &emsp; ■ 特徵值 Eiganvalue & Variance Decomposition<br>
&emsp; ■ 主成分分析的應用<br>
&emsp; ■ 主成分分析和集群分析的綜合應用<br>
</p class="wwl">

<br>
```{r results='hide', message=FALSE, warning=FALSE}
pacman::p_load(dplyr, FactoMineR, factoextra)
```

##### 十項運動資料集

```{r}
D = decathlon2
head(D)
```

<br><hr>

### 【A】主成分分析
我們使用`FactoMineR`套件的加強功能`PCA()`，通常用預設參數就行
```{r}
pca = PCA(D[,1:10])
```

做完分析，它自動會把所有的「個體」和「變數」投射到前兩個「主成分」的平面上。<br>

##### `pca`物件的內容
`PCA()`會回傳一個`PCA`物件，我們叫它`pca`
```{r}
pca
```

<br>

##### `pca$eig`: 各主成分的資訊含量

+ 10個變數的PCA會產生10個主成分(互相正交的尺度)
+ 特徵值代表每一個主成分所攜帶的資訊量(變異量)
+ 第一個主成分的特徵值最大，依次遞減
+ 所有的特徵值加起來正好會等於變數的個數

```{r}
get_eigenvalue(pca)
```

<br><hr>

### 【B】縮減空間中的變數 (Variables)

##### `pca$var$coord`: 各變數在各尺度的座標
```{r}
pca$var$coord
```

##### `pca$var$coord`: 各變數在各尺度呈現的資訊比率
```{r}
pca$var$cos2
```

##### 將變數投射到主成分空間
```{r}
fviz_pca_var(pca)
```

<br><hr>

### 【C】縮減空間中的個體 (Individuals)

##### `pca$ind$coord`: 個體在各尺度的座標
```{r}
pca$ind$coord
```

##### `pca$ind$coord`: 個體在各尺度呈現的資訊比率
```{r}
pca$ind$cos2
```

##### 將變數投射到主成分空間
```{r}
fviz_pca_ind(pca)
```

<br><hr>

### 【D】同時投射個體和變數 (Biploy)

##### 將個體和變數投射到主成分空間
```{r}
fviz_pca_biplot(
  pca, pointsize="cos2", repel=T,
  col.var="red", col.ind="#E7B800", alpha.ind=0.3)
```

##### 將個體分群
```{r}
kmg = kmeans(D[,1:10],3)$cluster %>% factor
table(kmg)
```

##### 將個體和變數投射到主成分空間
```{r}
fviz_pca_biplot(
  pca, repel=T, col.var="black", 
  col.ind=kmg, alpha.ind=0.6, pointshape=16, 
  addEllipses = TRUE, ellipse.level = 0.6, mean.point = FALSE)
```

<br>
<span style="font-size:24px">`r "\U1F4A1"`</span>
`FactoMineR`和`factoextra`這兩個套件非常的強大，除了連續變數之外，它們也可以做類別變數、甚至於混合變數的主成分分析；他們的繪圖功能也非常靈活，除了投射本身的變數和個體之外，區隔變數以外的連續或類別變數，或者是不在原資料之中的新資料點，都可以投射到主成分空間裡面。

<br><br><br><hr>



