---
title: CVM2SIM：行銷工具效益模擬
author: 中山大學管理學院：吳欣容、黃柏融、王欣, 卓雍然
date: "`r Sys.time()`"
output:
  html_document:
    highlight: pygments
    theme: flatly
    css: style.css
---

<br>
```{r}
rm(list=ls(all=T))
options(digits=4, scipen=12)
pacman::p_load(ggplot2, manipulate, dplyr, latex2exp)
load("data/CX.rdata")
```


### 直接依假設估計淨期望報償

因為沒有成本資料，我們先假設營業獲利率為0.3
```{r}
MRG = 0.5
```

以`R2`為行銷對象
```{r}
A = subset(CX, status=="R2")
P0=A$ProbRetain
R0=A$PredRevenue 
```

##### 假設一：固定成本、固定回購機率($k_1$)
```{r}
cost = 5
k1 = 0.75 # fix effect on the probability of retaintion
```

+ 回購機率增額： $\Delta P_{ret} = k_1 - P_{retain}$
+ 淨期望報酬： $\pi = m \cdot R_{exp} \cdot \Delta P_{ret} - c$

```{r fig.height=2.4, fig.width=7.2}
par(mar=c(4,3,3,2), cex=0.8)
PI = R0*MRG*(k1 - P0) - cost
hist(PI, xlim=c(-50, 50), breaks=seq(-500,500,5),main="淨期望報償分布(R2)")
```

##### 修正：行銷工具不應該會有負的回購機率效果

+ $\Delta P_{ret} = max[0, k_1 - P_{retain}]$

```{r fig.height=2.4, fig.width=7.2}
par(mar=c(4,3,3,2), cex=0.8)
PI = R0*MRG*pmax(0, k1 - P0) - cost
hist(PI, xlim=c(-50, 50), breaks=seq(-500,500,5),main="淨期望報償分布(R2)")
```

##### 假設二：固定成本、增加回購機率($k_2$)

$$\Delta P_{ret} = \left\{\begin{matrix}
k_2 & P_{retain}<=1-k_2 \\ 
1-P_{retain} & else 
\end{matrix}\right.$$

```{r fig.height=2.4, fig.width=7.2}
k2 = 0.15  # max. incremental effect of instrument
cost = 5
par(mar=c(4,3,3,2), cex=0.8)
PI = MRG * R0 * ifelse(P0<=(1-k2), k2, 1-P0) - cost
hist(PI, xlim=c(-50, 50), breaks=seq(-500,500,5),main="淨期望報償分布(R2)")
```

##### 計算工具在各族群的效益
```{r}
CX = CX %>% mutate(
  PI = MRG*PredRevenue*ifelse(ProbRetain<=(1-k2), k2, 1-ProbRetain) - cost
  ) 
CX %>% group_by(status) %>% 
  summarise(
    Group.Sz = n(),
    No.Target = sum(PI>0),
    AvgROI = mean(PI[PI>0]),
    TotalROI = sum(PI[PI>0])) %>% 
  arrange(No.Target) %>% 
  data.frame
```

##### 工具在各族群的淨期望報償分布
```{r fig.height=8, fig.width=7}
par(mfrow=c(4,2), mar=c(4,3,3,2), cex=0.8)
for(s in c("N1","N2","R1","R2","S1","S2","S3")) {
  hist(CX$PI[CX$status==s], xlim=c(-5, 100), breaks=seq(-1000,1000,10), 
       ylim=c(0, 800), main=s, xlab="exp.profit")
  abline(v=0, col='green', lty=2)}
```
<br><hr>

### 模擬成本與效果的關係

##### 帶有參數的函數
```{r}
m=0.20; a=20; b=15
curve(m*plogis((10/a)*(x-b)), 0, 30, lwd=2, ylim=c(0, 0.25),
      main=TeX('$m \\cdot Logis(10(x - b)/a)$'), ylab="f(x)")
abline(h=seq(0,0.2,0.05),v=seq(0,30,5),col='lightgrey',lty=2)
```

$$k_0=f(x)=m \cdot Logis[10(x - b)/a]$$

##### 使用`manipulate`套件做模擬
`manipulate()`不能在Rmd直接執行，需要另外開一個R窗格，把以下程式碼Copy過去跑
```{r eval=F}
manipulate({
  curve(m*plogis((10/a)*(x-b)), 0, 30, lwd=2, ylim=c(0, 0.25),
        main = TeX('$m \\cdot Logis(10(x - b)/a)$'), ylab="f(x)")
  abline(h=seq(0,0.2,0.05),v=seq(0,30,5),col='lightgrey',lty=2)
},
m = slider(0.05, 0.25,  0.20, step=0.01),
a = slider(  10,   30,    20, step=1),
b = slider(   4,   20,    15, step=1)
) 
```


##### 使用模擬方法找到最佳策略(參數)
```{r}
m=0.20; a=20; b=15
do.call(rbind, lapply(seq(5,40,0.5), function(c){
  p = m*plogis((10/a)*(c-b))
  CX %>% mutate(
    PI = ifelse(ProbRetain<=(1-p), p, 1-ProbRetain) * PredRevenue - c
  ) %>%
    group_by(status) %>% summarise(
      Cost = c,
      Group.Sz = n(),
      No.Target = sum(PI>0),
      AvgROI = mean(PI[PI>0]),
      TotalROI = sum(PI[PI>0])
    ) } ) ) %>% 
  ggplot(aes(x=Cost, y=TotalROI, col=status)) +
  geom_line(size=1.2) +
  ggtitle("Cost Effeciency per Segment ")
```
<br>

`manipulate()`不能在Rmd直接執行，需要另外開一個R窗格，把以下程式碼Copy過去跑
```{r eval=F}
manipulate({
  do.call(rbind, lapply(seq(5,40,0.5), function(c){
    p = m*plogis((10/a)*(c-b))
    CX %>% mutate(
      PI = ifelse(ProbRetain<=(1-p), p, 1-ProbRetain) * PredRevenue - c
    ) %>%
      group_by(status) %>% summarise(
        Cost = c,
        Group.Sz = n(),
        No.Target = sum(PI>0),
        AvgROI = mean(PI[PI>0]),
        TotalROI = sum(PI[PI>0])
      ) } ) ) %>% 
    ggplot(aes(x=Cost, y=TotalROI, col=status)) +
    geom_line(size=1.2) +
    ggtitle("Cost Effeciency per Segment ")
},
m = slider(0.05, 0.25,  0.20, step=0.01),
a = slider(  10,   30,    20, step=1),
b = slider(   4,   20,    15, step=1)
) 
```
<br><hr>

<p class="qiz">
<span style="font-size:24px">`r "\U1F5FF"` 討論問題： </span><br>
&emsp; ■ 這個市場模擬程序還有什麼不合理的地方嗎？<br>
&emsp; ■ 你可以改進這個模擬程序，讓它變得更合理嗎？<br><br>
</p class="qiz">

<p class="wwl">
<span style="font-size:24px">`r "\U1F4A1"` 學習重點：</span><br>
**策略規劃：假設、模擬、優化：**<br>
&emsp; ■ 策略選項：重點、目標<br>
&emsp; ■ 具體、貼切、合理的假設<br>
&emsp; ■ 參數化：假設的一般性<br>
&emsp; &emsp; &emsp; □ 策略選項參數<br>
&emsp; &emsp; &emsp; □ 帶參數的假設<br>
&emsp; ■ 市場模擬：預測、估計、優化<br>
</p class="wwl"><br>


<br><br>

