---
title: 第二單元：R語言簡介
author: 中山大學管理學院 卓雍然
date: "`r Sys.time()`"
output: 
  html_document:
    highlight: pygments
    theme: flatly
    css: style.css
---

<br><hr>
基本的程式筆記設定
```{r results='hide', message=FALSE, warning=FALSE}
rm(list=ls(all=T))
knitr::opts_chunk$set(comment = NA)
knitr::opts_knit$set(global.par = TRUE)
par(cex=0.8)
options(scipen=20, digits=4, width=90)
```

安裝、載入一些基本的套件
```{r results='hide', message=FALSE, warning=FALSE}
if(!require(devtools)) install.packages("devtools")
if(!require(devtools)) devtools::install_github("hadley/emo")
if(!require(pacman)) install.packages("pacman")
pacman::p_load(magrittr)
```
以上這些程式碼請大家不要去改動

<br><hr>
###【A】一個最簡單的R程式

Given a strategy which may lead to $n$ different outcomes ...

+ $p_i$ : the probability of the $i$-th outcome, $i \in [1, n]$
+ $v_i$ : the payoff of the $i$-th outcome
+ $\pi$ : the expected payoff of the strategy

$$\pi = \sum_{i=1}^{n} p_i \times v_i \qquad(1)$$ 

**1. 定義資料物件：** 分別把報酬($v_i$)和機率($p_i$)放在`v`和`p`這兩個<z>數值向量</z>之中
```{r}
v = c(100, 50, -50, 0)
p = c(0.1, 0.2, 0.3, 0.4)
```

**2. 執行運算式**
用`sum(p * v)`這一個<z>運算式</z>算出$\pi$的值，放在`payoff`這個<z>物件</z>裡面，
```{r}
payoff = sum(p * v)
```

**3. 印出結果 **
並且把它列印出來
```{r}
payoff
```

<br><hr>
###【B】基本『值』的種類 Types of Automic Values
```{r}
noTimes = 3L                   # 整數 integer
myWeight = 75.2                # 數值 numeric
isAsian = TRUE                 # 邏輯 Boolin
myName = "Tony Chuo"           # 字串 character 
date1 = as.Date("2019-01-01")  # 日期 Date
```

<br><hr>
###【C】基本資料結構 - 向量 Vector

<span style="font-size:24px">`r emo::ji("light_bulb")`:</span> 
向量是R的基本資料結構<br>
&emsp; &emsp; ※ `noTime`、`myWeight`、`isAsian`、`myName`、`date1`
其實都是**長度為1**的向量物件<br>

**(基本值的)向量物件**
```{r}
noBuy = c(3L, 5L, 1L, 1L, 3L)               # 整數向量
height = c(175, 168, 180, 181, 169)         # 數值向量
isMale = c(FALSE, TRUE, FALSE, TRUE, TRUE)  # 邏輯向量
```

**字串向量**
```{r}
name = c("Amy", "Bob", "Cindy", "Danny", "Edward")  
```

**類別向量**
```{r}
gender = factor( c("F", "M", "F", "M", "M") )     
skin_color = factor( c("black", "black", "white", "yellow", "white") )
```

<br><hr>
###【D】向量索引 Vector Index

<span style="font-size:24px">`r emo::ji("light_bulb")`:</span> 
向量的索引本身也是(整數或邏輯)向量<br>

**整數向量索引**
```{r}
noBuy[c(1, 5)]
height[2:4]
```

```{r}
i = c(1:3, 5)
isMale[i]
```

**邏輯向量索引**
```{r}
noBuy[c(T,T,F,F,T)]
height[c(T,T,F,F,T)]
i = c(T,T,F,F,T)
isMale[i]
```

<br><span style="font-size:24px">`r emo::ji("moai")`:</span> 
什麼時候我們會用邏輯向量做索引呢？<br>

使用邏輯運算式的結果當索引：列出所有女生的名字
```{r}
name[gender == "F"]
```


<p class="qiz">
<span style="font-size:24px">`r emo::ji("memo")` 練習：</span><br>
請列出 ...<br>
&emsp; ■ 所有男生的名字<br>
&emsp; ■ 身高大於180cm的人的名字<br>
&emsp; ■ 身高大於180cm的黃種人的名字<br>
請算出 ...<br>
&emsp; ■ 男生的平均身高<br>
&emsp; ■ 女生總共買了多少次<br>
&emsp; ■ 白種女生總共有多少人<br>
</p class="qiz">

<br><hr>
###【E】運算符號 (Operator)

<span style="font-size:24px">`r emo::ji("light_bulb")`:</span> 
早期的R，其最主要的目的就是要簡化向量運算<br>
&emsp; &emsp; ※ 四則運算和內建功能大多都可以直接作用在向量上面<br>

```{r}
c(1, 2, 3, 4) * c(1, 10, 100, 1000)
```

連續的整數 
```{r}
1:6
```

次方運算和科學記號
```{r}
10^(-2:3)
```

當向量不一樣長時 ...
```{r}
c(100, 200, 300, 400) / c(10, 20)
```

單值：長度為1的向量
```{r}
c(100, 200, 300, 400) / 10
```

```{r}
c(10,20,30,40,50,60,70,80) + c(1, 2, 3)
```

指定物件的名稱： `=` 和 `<-` Assignment Operator
```{r}
Prob = c(0.1, 0.2, 0.3, 0.4)
Value = c(120, 100, -50, -60)
Prob * Value
```

<br><hr>
###【F】功能與參數 Function & Argument
The Expected Payoff is： $\sum p \times v$
```{r}
expPayoff = sum(Prob * Value)
expPayoff
```

內建功能通常第一個參數都是向量物件
```{r}
sqrt(1:9)
```

<span style="font-size:24px">`r emo::ji("light_bulb")`:</span> 
R的功能通常都有很多個參數，我們需要注意參數的：<br>
&emsp; &emsp; ※ 名稱<br>
&emsp; &emsp; ※ 位置<br>
&emsp; &emsp; ※ 預設值<br>


```{r}
log(1000)
```

```{r eval=F}
help(log)
```

```{r}
log(x=1000, base=10)
```

```{r}
log(1000,10)
```

**連續呼叫功能**
```{r}
round(sqrt(1:9), 3)
```

**管線運算符號：** `%>%`
```{r}
sqrt(1:9) %>% round(3) 
```

<br><hr>
###【G】資料框 DataFrame
通常資料框中的每一筆記錄代表一個分析單位，每個欄位值代表分析單位之中的某一種屬性
```{r}
df = data.frame(
  noBuy = c(3L, 5L, 1L, 1L, 3L),
  height = c(175, 168, 180, 181, 169),
  isMale = c(FALSE, TRUE, FALSE, TRUE, TRUE),
  name = c("Amy", "Bob", "Cindy", "Danny", "Edward"),
  gender = factor( c("F", "M", "F", "M", "M") ),
  skin_color = factor( c("black", "black", "white", "yellow", "white")),
  stringsAsFactors=FALSE
  )
df
```

**方便篩選**
```{r}
subset(df, isMale & skin_color == "black")
```

**方便統計**
```{r}
mean(df$height)
```

**分類運算**
```{r}
tapply(df$height, df$gender, mean)
```

<br><hr>
###【H】資料框索引 DataFrame Indexing
<span style="font-size:24px">`r emo::ji("light_bulb")`:</span> 
<br>

資料框有非常多種索引方式，光是靠這一些索引方式，就可以做很精緻的探索性資料分析：

+ 整數向量索引：`df[c(1,2), c(2,3)]` 
+ 空索引：`df[c(1,2), ]`
+ 邏輯向量索引：`df[df$height < 175 & df$isMale, ]`
+ 字串向量索引：`df[df$height < 175 & df$isMale, "name"]`
+ 單欄位符號(`$`)：`df$name[df$height < 175 & df$isMale]`
+ subset()功能：
    + `subset(df, height<175 & isMale)`
    + `subset(df, height<175 & isMale, name)`
    + `subset(df, height<175 & isMale)$name`
    + `subset(df, height<175 & isMale, c(name, noBuy))`

```{r}
df[c(1,2), c(2,3)]
df[c(1,2), ]
df[df$height < 175 & df$isMale, ]
df[df$height < 175 & df$isMale, "name"]
df$name[df$height < 175 & df$isMale]

subset(df, height<175 & isMale)
subset(df, height<175 & isMale, name)
subset(df, height<175 & isMale)$name
subset(df, height<175 & isMale, c(name, noBuy))
```

<br><p class="qiz">
<span style="font-size:24px">`r emo::ji("memo")` 練習：</span><br>
以下的運算式分別代表什麼意思 ...<br>
&emsp; ■ `df$name[df$isMale]`<br>
&emsp; ■ `df[df$height > 180 , "name"]`<br>
&emsp; ■ `subset(df, height > 170 & !isMale)$name`<br>
&emsp; ■ `mean(df$height[df$isMale])`<br>
&emsp; ■ `df$height[!df$isMale] %>% mean`<br>
&emsp; ■ `sum( subset(df, !isMale)$noBuy )`<br>
&emsp; ■ `subset(df, skin_color == "white" & !isMale ) %>% nrow`<br>
&emsp; ■ `sum(df$skin_color == "white" & !df$isMale )`<br>
</p class="qiz"><br>

```{r}
df$name[df$isMale]
```

```{r}
df[df$height > 180 , "name"]
```

```{r}
subset(df, height > 170 & !isMale)$name
```

```{r}
mean(df$height[df$isMale])
```

```{r}
df$height[!df$isMale] %>% mean
```

```{r}
sum( subset(df, !isMale)$noBuy )
```

```{r}
subset(df, skin_color == "white" & !isMale ) %>% nrow
```

```{r}
sum(df$skin_color == "white" & !df$isMale )
```

<br><br><br><hr>

